# 请教陈老师：关于应交所得税科目金额的调整

提问人：andry-c 时间：2012-02-21 14:13:01
请教陈版主及各位老师以下问题： 1 、A公司在 2007 年享受与其母公司合并纳税的税务政策，根据国家税务总局给的批复，A公司也无需就地进行企业所得税预交。 2007 年A公司根据其给税务报送的所得税汇算清缴表，在账面计提了 3500 万的所得税，但合并纳税集团在 2007 年经过计算的应纳税所得额为负数，因此当年就没有实际缴纳。 2008 年任然享受合并纳税政策， 2008 年又计提了一部分所得税，但当年集团仍然是不纳税， 2009 年不再享受此政策，正常缴纳企业所得税。2007——2008年这两年在账面计提的所得税金额该如何处理啊？同事说，作为前期差错更正处理。个人觉得，此事件在 2007 年、 2008 年满足应交所得税的确认条件，不属于差错更正，将金额直接调入资本公积。具体如何处理，请陈老师指正。 2 、B公司在 2008 年由于重大股权处置获得大量投资收益，经与税务局沟通，税务局允许此项应纳税所得额 5 年内分摊。B公司从 2008 年开始进行分摊，并按剩余 4 年的投资收益总额在账面上计提所得税 3026 万。但在 2009 年公司大量亏损，此部分投资收益可以弥补一部分的应纳税所得额。 2010 年税务局政策又变化，不再让其进行5 年分摊，当年应将剩余应缴纳的所得税一次缴清。 2010 年B公司将此所得税全部缴纳，由于 2009 年的大量亏损导致实际缴纳的所得金额与笔初在账面计提的金额少 1000 万。截止到 2011 年年末。此 1000 万仍然留在应交税费—应交所得税的科目明细余额中。这一部分又该如何处理呢？是前期差错吗？

回答人：chenyiwei
回复 andry-c 的帖子
这是一个如何区分会计估计变更和前期差错的问题，可参考《计学撮要》P388～ 391 。
就第一个问题而言，由于享受合并纳税期间，最终是否纳税取决于整个集团的应纳税所得额情况，在整个集团的汇算清缴完成前，存在一定的不确定性。因此，应当在集团的汇算清缴完成后，根据集团的最终应纳税所得额和相应的合并纳税税务政策，转回原先计提的所得税费用和应交所得税，其影响计入下一年度的损益。
就第二个问题而言，确定 2009 年度亏损后，即应把相关税项用于弥补亏损而免予缴纳的影响计入 2009 年度损益中，相应冲销多计提的应交税费，该项处理应当在 2009 年度进行。如果是 2011 年度再来调整，则应视作更正 2009 年度的会计差错。